最高法院刑事判決　　　　　　　　　 110年度台上字第5737號
上　訴　人　楊富華



上列上訴人因違反毒品危害防制條例案件，不服臺灣高等法院臺
中分院中華民國110年5月6日第二審判決（110 年度上訴字第357
號，追加起訴案號：臺灣臺中地方檢察署109年度蒞追字第1號）
，提起上訴，本院判決如下：
    主  文
上訴駁回。
    理  由
一、按刑事訴訟法第377 條規定，上訴於第三審法院，非以判決
    違背法令為理由，不得為之。是提起第三審上訴，應以原判
    決違背法令為理由，係屬法定要件。如果上訴理由書狀並未
    依據卷內訴訟資料，具體指摘原判決不適用何種法則或如何
    適用不當，或所指摘原判決違法情事，顯與法律規定得為第
    三審上訴理由之違法情形，不相適合時，均應認其上訴為違
    背法律上之程式，予以駁回。
二、本件原判決綜合全案證據資料，本於事實審法院採證認事之
    職權，認定上訴人楊富華有如其事實欄所載犯行，因而撤銷
    第一審關於論處上訴人犯民國109年1月15日修正公布，同年
    7 月15日施行前毒品危害防制條例第4條第1項之販賣第一級
    毒品罪刑部分之判決，改判仍論處上訴人犯販賣第一級毒品
    罪刑，並諭知相關之沒收（追徵），已詳為敘述所憑之證據
    及論罪理由。核其所為論斷，俱有卷內證據資料可資覆按，
    自形式上觀察，原判決並無足以影響其判決結果之違法情形
    存在。
三、上訴意旨略以：
（一）上訴人係於偵查中為求能具保停止羈押，以及為獲得減刑
      寬典而為不實自白；證人葉明芳就所謂與上訴人進行毒品
      交易之「日期」、「地點」、「金額」、「過程」等情，
      其所為證述多有矛盾。原判決採取上訴人不實之自白，以
      及葉明芳之不實證述，遽認上訴人之犯罪事實，其採證違
      法。又原審未依聲請，調查上訴人所持用之手機上網紀錄
      （待證事實：上訴人與葉明芳未於葉明芳所指交易時間碰
      面，足見葉明芳之證述不實），遽行判決，而為不利於上
      訴人之認定，有應於審判期日調查之證據未予調查之違法
      。
（二）原判決以上訴人否認犯行，自難期有供出毒品來源並因而
      查獲其他正犯或共犯之可能為由，而未適用毒品危害防制
      條例第17條第1 項減免其刑之規定，有適用法則不當之違
      誤。
四、惟按：
（一）證據之取捨、證明力之判斷及事實之認定，係屬事實審法
      院得自由裁量判斷之職權，此項職權之行使，倘未違背客
      觀存在之經驗法則或論理法則，亦無明顯濫用裁量權之情
      事，即無違法可言。又事實審法院認定事實，非悉以直接
      證據為限，其綜合調查所得之各項直接證據及間接證據，
      本於合理之推論而為判斷，仍係適法之職權行使。
（二）購買或受讓毒品者與販賣或轉讓毒品者，其關於毒品來源
      之供述，如無瑕疵可指，固足為被告犯罪事實存否之證明
      。惟購買或受讓毒品者，可能有為減輕自己之罪責而諉責
      於被告，或意圖責任之轉嫁而虛偽供述之情形，其真實供
      述之期待可能性較低，審理事實之法院應就具體案情及其
      依法調查所得之相關補強證據，審酌供述證據證明力之有
      無及強弱，並權衡有利於被告之陳述，其憑信性是否足以
      反對詰問或其他證據予以彈劾，資為裁量、判斷，以定取
      捨。又補強證據不問其為直接證據、間接證據，或係間接
      事實之本身即情況證據，本於合理的推論而為判斷，要非
      法所不許。而補強證據之證明，並非以證明犯罪構成要件
      之全部事實為必要，倘其得以佐證對立共犯所為不利於被
      告之陳述非屬虛構，能予保障所陳述事實之真實性，即已
      充分。且得據以佐證者，雖非直接可以推斷該被告之實行
      犯罪，但以此項證據與共犯所為不利於被告之陳述為綜合
      判斷，若足以認定犯罪事實者，仍不得謂其非屬補強證據
      。另供述證據前後，雖稍有參差或互相矛盾，事實審法院
      非不可本於經驗法則，斟酌其他證據作合理之比較，定其
      取捨，從而供述證據之一部認為真實者予以採取，亦非證
      據法則所不許。
      原判決依憑上訴人於警詢、偵訊時之自白，以及葉明芳之
      證述，並佐以上訴人與葉明芳以LINE通訊軟體聯繫訊息之
      螢幕翻拍照片，並說明：依據葉明芳於警詢所述，其與上
      訴人間有多次交易毒品，且交易地點不固定，因而其等所
      述交易地點不同，並不影響其等有於108年6月１日相約交
      易毒品之認定。至葉明芳於偵訊時指稱：其於108 年6月2
      日與上訴人交易毒品；於警詢中供承：其於108 年6月1日
      、2日，均有以新臺幣（下同）500元代價向上訴人購買海
      洛因；於第一審審理時證述：其於108 年6月1或2日，有1
      次與上訴人交易，金額是500 元，到底是哪一天不記得了
      ，就是這2天中的其中1天各等語，雖未盡一致，惟此或係
      其記憶不清所致，不影響其所證於108 年6月1日向上訴人
      購買價格500 元海洛因主要事實之憑信性，仍得斟酌採取
      。又上訴人雖聲請調查上訴人所持用之門號0000000000手
      機之上網紀錄，惟因已自承其在臺中市太平區○○街之工
      作地點，並自行提出值勤人員工作日誌，足認本件事證已
      明，並無贅為調查之必要等旨，而為前述事實認定。原判
      決基於前述各證據資料，與上訴人於偵查中之自白彼此印
      證、互為補強，因認上訴人之自白與事實相符，且葉明芳
      有關交易海洛因主要事實之證述可信，其經綜合判斷、取
      捨所為採證認事，核與經驗法則及論理法則不悖，且此項
      有關事實之認定，係屬原審採證認事職權行使之事項，自
      不得任意指為違法。上訴意旨泛言指摘：原判決有採證違
      法及調查職責未盡之違誤等語，自非適法之上訴第三審理
      由。
（三）毒品危害防制條例第17條第1 項所稱「供出毒品來源，因
      而查獲其他正犯或共犯者」，係指被告具體供出毒品來源
      之有關資料，諸如正犯或共犯之姓名、年籍、住居所或其
      他足資辨別之特徵等，使調查或偵查犯罪之公務員因而對
      之發動調查或偵查並「查獲」者而言，固不以必須經起訴
      或法院判刑為限，惟仍須有相當嫌疑而足認其確屬毒品來
      源。
      原判決除說明上訴人既否認販賣海洛因與葉明芳情事，自
      難期有供出毒品來源並因而查獲其他正犯或共犯之可能外
      ，並進一步敘明：經第一審函查結果，確未有因上訴人供
      出毒品來源而查獲其他正犯或共犯之事證等旨，依上述說
      明，並無不合。上訴意旨泛言指摘：原判決未適用毒品危
      害防制條例第17條第1 項減免其刑之規定違法等語，自非
      適法之上訴第三審理由。
五、綜上所述，本件上訴意旨，係徒憑己見，或就原審採證認事
    職權之適法行使，以及原判決明確論斷說明之事項，漫事爭
    論，顯與法律規定得為第三審上訴理由之違法情形，不相適
    合。依首述說明，應認本件上訴為違背法律上之程式，予以
    駁回。
據上論結，應依刑事訴訟法第395條前段，判決如主文。
中    華    民    國   111    年    3     月    17    日
                  刑事第七庭審判長法  官  李  錦  樑  
                                  法  官  蔡  彩  貞  
                                  法  官  林  孟  宜  
                                  法  官  吳  淑  惠  
                                  法  官  錢  建  榮  
本件正本證明與原本無異
                                  書記官
中    華    民    國   111    年    3     月    21    日